最　高　行　政　法　院　裁　定
　　　　　　　　　　　　　　　　　　 96年度裁字第02195號
抗　告　人　吉工業有限公司
代　表　人　甲○○
上列抗告人因與相對人財政部臺灣省南區國稅局間營業稅事件，
抗告人不服中華民國96年1月8日高雄高等行政法院95年度訴字第
00458號裁定，提起抗告。本院裁定如下︰
　　主  文
抗告駁回。
抗告訴訟費用由抗告人負擔。
    理  由
一、按提起撤銷訴訟，須以經過合法訴願為其前提，其未經過訴
    願程序，提起行政訴訟，自非法所許，此觀行政訴訟法第4
    條第1項規定甚明。又按訴願自機關之行政處分書或決定書
    達到之次日起，應於30日內提起之，訴願法第14條第1項定
    有明文。若逾越30日之不變期間而提起訴願，自為法所不許
    ，本院62年判字第583號著有判例。
二、抗告意旨略謂：按系爭訴願決定書是否已為送達，除訴外人
    即郵務送達人洪勝坤、林峰億、洪政璋等人之陳述及其等所
    自製之電腦紀錄外，並無任何客觀證據可憑，既無拍照存證
    ，連黏貼通知書都只有單人作業，而無法互相擔保其真正。
    又本件罰金高達新台幣1億240萬元，其送達方式竟如此草率
    ，將黏貼送達證書與否，繫於郵務士之個人良心，其妥當否
    顯有疑問，且按常理一般人通常不會承認自己怠惰，是原審
    法院95年度訴字第458號裁定（下稱原審裁定）以郵務士證
    稱有黏貼送達證書即認定確實有送達，未細究其可憑信性，
    裁定顯不備理由。次按所謂住所係依一定事實足認有「久住
    之意思」，住於一定地域之意，是必有居住之意思方始當之
    。抗告人離去住所，顯然不再回來居住，怎能「無廢止其住
    所之意思」？如有長久居住之意思，則該地現址為梁鳴公司
    所營業使用又怎能久住？原審未加查究，遽認抗告人無廢止
    住所之意思，亦有裁定理由不備之違法。再按，依行政程序
    法第72條及第73條之規定，送達之處所有營業所、會晤之處
    所、法定代理人住居所及就業處所，且若未能會晤本人，亦
    可向同居人、受僱人、送達處所接收郵件人員為送達，另依
    同法第74條規定所謂「送達，不能依前2條規定為之者」，
    須在窮盡前開送達方法之後始得為之。本件抗告人於起訴時
    已表明抗告人代表人有聯絡地址多處，除臺南縣鹽水鎮○○
    路外，尚有其他居所及營業所，於本案卷內已有詳載，故「
    會晤處所」當屬存在，抗告人之所以得收受復查決定書即是
    相對人以電話通知後向鹽水郵局取得，故相對人依卷內資料
    絕對可取得抗告人之地址，是相對人以寄存送達方式為之，
    與法不合等語，惟原審對此因何不採，未見說明，徒以負責
    送達之郵務人員片面之詞，認定以寄存送達為合法，其認事
    用法顯然有誤云云，資為論據。
三、經查，本件抗告人係不服財政部民國95年4月27日台財訴字
    第09500130150號訴願決定，提起行政訴訟。原審法院審理
    結果，係以本件抗告人代表人住所為臺南縣鹽水鎮○○里○
    ○路23號，而相對人復查決定書係於94年12月29日以交郵方
    式送達於上開處所，因未獲會晤應受送達人本人，亦無受領
    文書之同居人、受僱人或應受送達處所接收郵件人員，而將
    該郵件寄存在鹽水郵局，是抗告人提起訴願之期間，應自同
    年月30日起算。又因抗告人當時係居住於臺南縣鹽水鎮，應
    扣除在途期間5日，則本件抗告人提起訴願之30日不變期間
    ，至95年2月2日（星期四）即已屆滿，因當天仍為春節假日
    ，故延至翌（3）日期間屆滿。但抗告人遲至95年3月3日始
    提起訴願，此亦有訴願卷附之抗告人訴願書上相對人收文戳
    記所載日期可考，顯已逾訴願法定不變期間，其提起行政訴
    訟自非合法為由，裁定駁回抗告人之訴，揆諸首揭說明，核
    無違誤。本件原審綜合抗告人94年9月30日復查申請書陳報
    之其他送達地址為臺南縣鹽水鎮○○里○○路23號；以及抗
    告人94年5月23日解散登記，向臺灣臺南地方法院選任其代
    表人甲○○為清算人，並載明解散後事務所為同縣新營市○
    ○里○○路151號已出租他人，而抗告人工廠及甲○○戶籍
    均設於上址；以及參照本件系爭訴願決定辦理寄存送達郵務
    承辦人員洪勝坤、林峰億、洪政璋等證言，並調閱南柏萬企
    業有限公司營業人暨扣繳單位統一編號等資料，證明南柏萬
    企業有限公司未設上址，翁美玉證稱在該公司服務，代收抗
    告人信件證言不足採等事實，認定本件系爭訴願決定依寄存
    送達為合法，於證據法則並無違誤，應予維持。抗告人以主
    觀見解加以指摘，核無足採。且依上開論述情節，本件系爭
    訴願決定之送達，亦無違行政程序法第72條至第74條規定；
    縱抗告人於向原審起訴後，表明抗告人或其代表人有多處聯
    絡地點之事實屬實，亦不影響本件起訴前訴願決定寄存送達
    之效力。綜上所述，本件抗告意旨核無足採，抗告為無理由
    ，應予駁回。
據上論結，本件抗告為無理由，爰依行政訴訟法第104條、民事
訴訟法第95條、第78條，裁定如主文。
中　　華　　民　　國　　96　　年　　9　　 月　　26　　日
                  第六庭審判長法  官　張　登　科
                              法  官  葉　百　修
                              法  官　藍　獻　林
                              法  官　林　清　祥
                              法  官　鄭  小  康
以  上  正  本  證  明  與  原  本  無  異
中　　華　　民　　國　　96　　年　　9　　 月　　27　　日
　　　　　　　　　　　　　　　書記官　葛　雅　慎
